臺灣橋頭地方法院民事判決　　　　　　110年度橋國簡字第4號
原　　　告　張毓英　
　　　　　　薛仲利　
被　　　告　高雄市政府警察局左營分局

法定代理人　黃文哲　
訴訟代理人　林俊文　
　　　　　　呂　澤　
上列當事人間請求國家賠償事件，本院於民國110 年10月13日言
詞辯論終結，判決如下：
    主      文
原告之訴駁回。
訴訟費用由原告負擔。
    事實及理由
壹、按依國家賠償法請求損害賠償時，應先以書面向賠償義務機
    關請求之；賠償義務機關拒絕賠償，或自提出請求之日起逾
    30日不開始協議，或自開始協議之日起逾60日協議不成立時
    ，請求權人得提起損害賠償之訴；國家賠償法第10條第1 項
    、第11條第1 項定有明文。查：
一、本件原告張毓英於民國（下同）110 年4 月8 日以書面向被
    告請求國家損害賠償，經被告於110 年8 月6 日拒絕賠償，
    有被告機關110 年8 月6 日高市警法字第第11034460900 號
    函暨拒絕賠償理由書可證（見本院卷35-39 頁），原告張毓
    英起訴已符合首揭法條規定之前置程序。
二、原告薛仲利請求本件國家賠償，並未先以書面向被告請求，
    亦無拒絕賠償或協議不成立之證明書。原告薛仲利既未踐行
    法定程序，揆前規定，其逕向本院依國家賠償規定請求被告
    賠償其損害，於法不合，不應准許。
貳、原告方面：
一、聲明：被告應給付原告新臺幣（下同）139,464元。
二、陳述：被告機關之員警於110 年2 月24日上午，原告外出不
    在時，持非對原告之搜索票，無故侵入原告位於高雄市○○
    區○○街00號7 樓之2 住所（系爭地址）。復未經同意下，
    無搜索票，侵入原告8 樓居所及9 樓公共電梯機房，毀損原
    告所有之兩扇大門（下稱系爭大門），使系爭大門門框變形
    不堪使用，致原告受有損害，應負賠償責任。
貳、被告方面：
一、聲明：原告之訴駁回。如受不利判決，願供擔保免為假執行
    。
二、陳述：
  ㈠被告所屬員警，偵辦訴外人即受搜索人薛淳予（原告之子）
    涉嫌恐嚇取財等案件，於110 年2 月24日11時43分許持臺灣
    橋頭地方法院（下稱本院）核發之搜索票就系爭地址進行搜
    索等情，在系爭地址樓下見原告薛仲利，經執行員警提示服
    務證及搜索票，原告薛仲利拒絕配合，經員警告知不配合將
    依刑事訴訟法第132 調、第144 條規定辦理，原告薛仲利亦
    不理會。執行員警為免證據湮滅之虞，先於同日12時9 分許
    ，電洽鎖匠到場，並再次告知原告薛仲利如不配合，將以強
    自力破門，原告薛仲利仍不理會，乃於同日12時15分由鎖匠
    破壞第一道鐵門網紗，開啟第一道鐵門，其後鎖匠發現第二
    道門係四段鎖，非以破壞方式無法開啟。且經大樓住處告知
    受搜索人曾經住在頂樓加蓋鐵皮屋，乃報請承辦檢察官，經
    檢察官告知，鐵門部分以強制力破門執行，頂樓加蓋部分執
    行逕行搜索。執行員警乃報請指揮中心，請消防隊人員到場
    ，破壞系爭大門，另通知當地里長到場會同。同日12時44分
    許，經消防隊破壞系爭大門後，進行搜索等語。
  ㈡被告所屬員警，持搜索票及依檢察官只是執行搜索職務，與
    故意或過失之不法侵權行為要件不符，原告主張被告要付不
    法侵權行為之國家賠償責任，尚難採取。
三、本院之判斷：
  ㈠被告所屬員警，偵辦訴外人即受搜索人薛淳予（原告之子）
    涉嫌恐嚇取財等案件，於110 年2 月24日11時43分許持臺灣
    橋頭地方法院（下稱本院）核發之搜索票就系爭地址進行搜
    索，破壞第一道鐵門網紗，開啟第一道鐵門，其後鎖匠發現
    第二道門係四段鎖，非以破壞方式無法開啟。且經大樓住處
    告知受搜索人曾經住在頂樓加蓋鐵皮屋，乃報請承辦檢察官
    ，經檢察官告知，鐵門部分以強制力破門執行，頂樓加蓋部
    分執行逕行搜索。執行員警乃報請指揮中心，請消防隊人員
    到場破壞系爭大門，使系爭大門門框變形不堪使用，致原告
    受有損害等情，為兩造所不爭執，業據原告照片、發票、收
    據為證（本院卷第15-18 頁），並經被告提供逕行搜索報告
    書（本院卷第109-143 頁），復經本院依職權調閱本院110
    聲搜84號卷核閱屬實，堪以認定。
  ㈡被告主張在系爭地址樓下見原告薛仲利，經執行員警提示服
    務證及搜索票，原告薛仲利拒絕配合，經員警告知不配合將
    依刑事訴訟法第132 條、第144 條規定辦理，原告薛仲利亦
    不理會。執行員警為免證據湮滅之虞，先於同日12時9 分許
    ，電洽鎖匠到場，並再次告知原告薛仲利如不配合，將以強
    制力破門，原告薛仲利仍不理會等情，雖原告薛仲利於言詞
    辯論中以：警察有晃一下，我看不清楚，不記得有說要強制
    執行等語（本院卷第97頁）。惟本院審酌本件搜索，並無任
    何特別緊急之情況，員警殊無在未告知原告薛仲利搜索相關
    程序之情況下，遽採強制力破壞系爭大門之必要，且觀之原
    告薛仲利於本院上開所陳，亦非駁斥被告上開主張，被告此
    部分之主張，自堪採認。
  ㈢綜上，被告所屬警員持搜索票執行搜索職務，業經提示服務
    證、搜索票告知原告，原告一再拒絕配合後，先請鎖匠開鎖
    ，經鎖匠告知無法開鎖，須用破壞方式後，方經檢察官指示
    破門而入進行搜索，其上開破門而入之過程，係執行本件搜
    索之必要措施，且未逾越比例原則。
三、綜上所述，原告薛仲利請求本件國家賠償，並未先以書面向
    被告請求，亦無拒絕賠償或協議不成立之證明書，其逕向本
    院依國家賠償規定請求被告賠償其損害，於法不合。且被告
    所屬警員持搜索票執行搜索職務破門而入之行為，係執行系
    爭搜索之必要措施，且未逾越比例原則，與故意或過失之不
    法侵權行為要件不符，原告二人主張被告要負不法侵權行為
    之國家賠償責任，尚難採取。原告二人請求被告給付非財產
    上損害賠償40萬元，及自起訴狀繕本送達翌日起至清償日止
    ，按年息5%計算之利息，為無理由，應予駁回。
四、本件事證已臻明確，兩造其餘主張與攻擊防禦方法及所提證
    據，經審酌後認與本件判決之結果不生影響，爰不另一一論
    述。
五、訴訟費用負擔之依據：民事訴訟法第78條。
中    華    民    國   110    年    10    月    27    日
                  橋頭簡易庭  法    官  林揚奇
以上正本係照原本作成。
如不服本判決，應於送達後20日內，向本院提出上訴狀並表明上
訴理由，如於本判決宣示後送達前提起上訴者，應於判決送達後
20日內補提上訴理由書（須附繕本）。
中    華    民    國   110    年    10    月    27    日
                              書 記 官 陳麗如